臺灣高等法院臺南分院刑事判決 
                                 110年度交上更一字第16號
上  訴  人  臺灣臺南地方檢察署檢察官
被      告  賈昀哲



輔  佐  人  賈振文
即被告之父          

上列上訴人因被告過失傷害案件，不服臺灣臺南地方法院108年
度交易字第165號中華民國108年9月25日第一審判決（起訴案號
：臺灣臺南地方檢察署108年度偵字第495號），提起上訴，判決
後，經最高法院第一次發回更審，本院判決如下：
    主  文
原判決撤銷。
賈昀哲犯過失傷害罪，處拘役伍拾伍日，如易科罰金，以新臺幣
壹仟元折算壹日。
    事  實
一、賈昀哲領有合格重型機車駕駛執照，於民國107 年1 月20日
    18時許，騎乘車牌號碼000-0000號（起訴書誤載為000-000
    號）普通重型機車，沿臺南市○○區○○街00巷由南往北方向行
    駛，途經該街與○○路00巷巷口後，本應注意車前狀況，並隨
    時採取必要之安全措施，以避免危險之發生，而當時天候晴
    、夜間有照明、柏油路面、無障礙或其他缺陷，且依其智識
    、能力並無不能注意之情事，竟疏未注意車前狀況，並隨時
    採取必要之安全措施，即貿然向前行駛，適有何乾南騎乘車
    牌號碼000-000號（起訴書誤載000-0000號）普通重型機車
    ，從臺南市○○區○○街00巷旁，欲由東往西駛至對面回收場拿
    東西，亦疏未注意禮讓行進中之車輛優先通行，貿然騎入路
    中，賈昀哲見狀欲向左閃煞不及，其機車右側車身因而與何
    乾南之機車左側車身靠車尾處發生碰撞，造成何乾南人車倒
    地，受有牙齒斷裂、嘴唇撕裂傷2.5公分、頭部外傷、右小
    腿擦傷、右踝擦傷及左肩挫傷併肌腱撕裂傷等傷害。賈昀哲
    於肇事後，於有偵查犯罪職權之公務員發覺其犯罪前，向前
    往現場處理之警員承認其為肇事人，而自首接受裁判。
二、案經何乾南訴由臺灣臺南地方檢察署檢察官偵查起訴。
    理  由
壹、證據能力：
   本判決下列所引用被告以外之人於審判外之言詞及書面陳述
   ，檢察官及被告、輔佐人於本院行準備程序時均表示不爭執
   其證據能力，同意作為證據等語（見本院卷第76頁），本院
   審酌上開證據資料製作時之情況，並無違法不當或證明力明
   顯過低之瑕疵，認為以之作為證據應屬適當，依刑事訴訟法
   第159條之5第1項之規定，應認前揭證據資料有證據能力。至
   本判決所引用之非供述證據，亦查無非法或不當取證之情事
   ，復為證明本件犯罪事實所必要之重要關係事項，並經本院
   依法進行調查，是依刑事訴訟法第158條之4規定之反面解釋
   ，應認均有證據能力，合先敘明。
貳、實體部分：
一、被告就其於案發時、地騎乘車牌號碼000-0000號普通重型機
    車，與告訴人何乾南所騎乘之車牌號碼000-000號普通重型
    機車，發生碰撞，致告訴人人車倒地，並受有牙齒斷裂、嘴
    唇撕裂傷、頭部外傷、右小腿擦傷、右踝擦傷及左肩挫傷併
    肌腱撕裂傷等傷害乙情，固均不爭執。惟矢口否認有何過失
    傷害犯行，辯稱：伊當時是跟著前方的機車行駛直行，告訴
    人是從○○路00巷巷口切出來○○街00巷，伊看到告訴人的車在
    右邊，伊發現時就有閃避及急煞，衝擊力道是從伊右後方撞
    上來，撞到伊的右後車尾，伊當時是直行，對方機車前方撞
    擊伊的機車右後方，伊認為伊對本件車禍沒有過失云云。經
    查：
（一）被告於案發時、地騎乘普通重型機車，與告訴人所騎乘之
      普通重型機車，發生碰撞，致告訴人受有上開傷害等情，
      業據其不爭執，核與證人即告訴人何乾南於警詢、偵查、
      及原審證述之情節大致相符（見他卷第15至17、45至47、
      56至57頁、原審卷第95至101頁），復有臺南市政府警察
      局永康分局道路交通事故現場圖、道路交通事故調查表㈠㈡
      現場各1份、車損照片17張、及奇美醫療財團法人奇美醫
      院診斷證明書1 份附卷足參（見他卷第18至29、48頁），
      是此部分之事實，首堪認定。
（二）按行車行駛時，駕駛人應注意車前狀況，並隨時採取必要
      之安全措施，此道路交通安全規則第94條第3項訂有明文
      。而此規定所稱之「汽車」，依道路交通安全規則第2 條
      第1項第1款之規定，包括機器腳踏車（即機車）。查被告
      考領有重型機車駕駛執照，對上開規定應知之甚詳，且依
      案發現場當時天候晴、夜間有照明、柏油路面乾燥且無缺
      陷、無障礙物、視距良好等情，有前揭臺南市政府警察局
      永康分局道路交通事故調查表㈠在卷可稽。故被告於案發
      時間，騎乘車牌號碼000-0000號普通重型機車，沿臺南市
      ○○區○○街00巷由南往北方向行駛至案發地點時，是屬直行
      車，依前揭規定，自應隨時注意車前狀況，並隨時採取必
      要之安全措施。
（三）被告固辯稱：其直行時，告訴人是從○○路00巷口處切出來
      到○○街00巷，再從後撞到伊機車的右後方云云。然查：證
      人即告訴人於原審具結後證稱：伊停車在○○街00巷與○○路
      00巷巷口附近，是在○○街00巷上面，伊先去對面回收場買
      完東西後，伊要從這邊90度回來，即要橫越○○街00巷到對
      面路邊載伊的東西等語（見原審卷第95至96頁）。核與證
      人謝陳銀葉於原審具結證稱：伊在做資源回收，告訴人在
      伊那邊買東西，摩托車停在對面，告訴人要去牽車，伊就
      進去裡面，沒有看到他們怎麼撞的等語（見原審卷第141
      頁）。另證人謝建福亦於本院前審具結證稱：本案被告與
      告訴人發生車禍時，伊在回收場裡面工作，沒有看見案發
      經過，告訴人有來買東西，告訴人出去後伊就進去工作，
      伊會知道本件車禍是先聽到聲音，出來看時，他們兩個都
      已經倒在地上，在回收場的對面，告訴人的車停在對面，
      告訴人有被車壓著，伊有幫忙把車牽起來，告訴人的車停
      在回收場對面，正確位置伊不確定，伊只知道有一些破碎
      的塑膠掉在旁邊，交通警察說可以清以後，伊有去掃到旁
      邊，是塑膠的沒錯，但顏色伊沒有記等語（見本院交上易
      卷第89至93頁）大致相符，故可知告訴人證稱其原本是將
      機車停放在○○街00巷路旁，先至對面回收場買東西後，再
      回來要騎車橫越○○街00巷到對面之回收場去拿東西等情，
      應屬可採。被告辯稱告訴人是突然從○○路00巷切到○○街00
      巷云云，顯與事實不符，難以採信。
（四）被告又辯稱：本件是告訴人之機車從伊的右後方過來，撞
      到伊右後車尾云云。然查：事故後，警方至現場蒐證拍照
      ，攝得被告之機車車損部分，主要集中於車前，包括車頭
      前輪上方之藍色蓋子破裂等情，有照片3張（見他卷第22
      、24頁編號3、4、7）在卷可參，而告訴人機車的車頭，
      則尚屬完整，左側車身則有摩擦刮損痕跡等情，亦有照片
      4張（見他卷第27、28、29頁編號13至15、17）在卷可參
      ，而證人即本案承辦員警蔡博屹並於本院前審具結證稱：
      當時雙方人都在場，就會依他們講的去做拍照的動作。本
      件有記載車損狀況（指卷附道路交通事故調查報告表㈡）.
      ..告訴人說他的左後方與對方碰撞。他卷第27頁編號14照
      片，就是告訴人說的左後方等語（見本院交上易卷第100
      頁）。故從被告與告訴人之車損照片觀之，被告之機車車
      頭前輪藍色蓋子嚴重破裂，而告訴人之機車車頭則尚屬完
      整，左側車身則有摩擦刮損痕跡，倘如被告所辯稱是告訴
      人的機車車頭撞上其機車的右後方，則被告之機車車損應
      出現於車右後方，告訴人之機車車損則應出現在車頭，然
      此顯與客觀事實不合，自難採信。故本件是被告駕駛機車
      沿○○街00巷由南往北直行時，看到前方告訴人騎乘機車欲
      由東往西橫越○○街00巷，因未能注意車前狀況，往左閃避
      不及，致其機車與告訴人之機車左側，發生碰撞，應屬無
      疑。又告訴人機車之右側，雖亦有刮痕，有他卷第28頁編
      號16照片可證，然告訴人既於原審證稱其機車與被告機車
      碰撞後，其是往右倒等語（見原審卷第99頁），是應認告
      訴人機車右側之摩擦痕，是其往右側倒地後摩擦所致，並
      不影響本院前開之認定。
（五）是本院綜合比對二車車損照片，並參酌被告之供述及證人
      等之證述內容，再與道路交通事故調查報告表記載之事發
      後現場情況相互勾稽，認本件肇事過程應係被告沿○○街00
      巷「由南往北」直行時，見「前方」告訴人之機車起駛「
      由東往西」欲橫越○○街00巷，因未能注意車前狀況，並隨
      時採取必要之安全措施，致閃避不及，被告機車因而與告
      訴人機車左側發生碰撞，使告訴人人車往右倒地受傷，已
      臻明確。故被告就本件車禍事故應有未注意車前狀況，並
      隨時採取必要之安全措施之過失存在，應屬無疑。
（六）再查：告訴人雖自始陳稱其機車有發動，但當時其僅是坐
      在機車上，機車是靜止狀態。然查：本件兩車發生碰撞之
      地點是在○○街00巷路中，此有交通事故現場圖1份在卷可
      參（見他卷第29頁），且告訴人於本院前審具結證稱：其
      看到被告時直覺就是煞車等語（見本院交上易卷第104頁
      ），故告訴人之機車於案發當時，乃已起駛並橫越至○○街
      00巷之路中，要屬無疑。依道路交通安全規則第89條第1
      項第7款規定：行車起駛前應顯示方向燈，注意前後左右
      有無障礙或車輛行人，並應讓行進中之車輛行人優先通行
      。再查本件告訴人於客觀上亦無不能注意之情事，告訴人
      卻疏未讓行進中之被告機車優先通行，貿然起駛機車「由
      東往西」橫越至○○街00巷路中，致與「由南向北」直行而
      來之被告車輛發生碰撞，亦屬明確。故告訴人就本件車禍
      事故之發生，亦有疏未禮讓行進中之車輛優先通行之過失
      存在，且客觀上亦無不能注意之情事，自應「與有過失」
      。然被告有前述未注意車前狀況之過失，且確同為本件交
      通事故之肇事原因，則告訴人縱與有過失，亦無從解免被
      告過失傷害罪責之成立，僅為量刑之參考因素。
（七）告訴人因本件車禍事故，受有牙齒斷裂、嘴唇撕裂傷、頭
      部外傷、右小腿擦傷、右踝擦傷及左肩挫傷併肌腱撕裂傷
      等傷害，有前述診斷證明書1份附卷可佐，是被告之上開
      過失行為與告訴人所受之傷害間，自應有相當因果關係。
（八）綜上，本件事證明確，被告上開犯行洵堪認定，應依法論
      罪科刑。
二、論罪科刑：
（一）按行為後法律有變更者，適用行為時之法律。但行為後之
      法律有利於行為人者，適用最有利於行為人之法律，刑法
      第2條第1 項定有明文。查被告為本案行為後，刑法第284
       條業於108年5月29日修正公布施行，並自同年月31日起
      生效，修正前刑法第284條第1項前段原規定：「因過失傷
      害人者，處6月以下有期徒刑、拘役或500 元以下罰金」
      ；修正後刑法第284條前段則規定為：「因過失傷害人者
      ，處1年以下有期徒刑、拘役或10萬元以下罰金」，比較
      新舊法結果，修正後刑法第284條前段關於過失傷害之規
      定將有期徒刑及罰金刑之刑度均提高，並未較有利於被告
      ，是依刑法第2條第1項前段規定，就被告本案犯行，自應
      適用被告行為時即修正前刑法第284條第1項前段之規定。
（二）核被告所為，係犯修正前刑法第284條第1項前段之過失傷
      害罪。被告於肇事後，於有偵查犯罪權限之公務員發覺何
      人為肇事者前，於員警前往車禍現場處理時，當場表明其
      為肇事人而願受裁判之事實一節，有卷附臺南市政府警察
      局永康分局交通分隊道路交通事故肇事人自首情形紀錄表
      1份在卷可稽（見他卷第30頁），堪認符合自首之要件，
      爰依刑法第62條前段規定減輕其刑。
三、撤銷改判及量刑之理由：
（一）原審認被告並無過失責任，而諭知被告無罪判決，固非無
      見。惟本件交通事故，是因被告騎乘機車直行時，疏未注
      意車前狀況，並隨時採取必要之安全措施，有違反道路交
      通安全規則第94條第3項規定之過失，與告訴人之與有過
      失，同為肇事之原因，已如前述，原審疏未詳查，遽為被
      告無罪之諭知，尚有未洽。檢察官上訴意旨指摘原判決諭
      知無罪不當，為有理由，自應由本院將原判決撤銷改判。
（二）量刑：本院審酌被告騎乘機車，因有上開過失，致與告訴
      人之機車發生碰撞，因而肇事，造成告訴人之身體受有傷
      害及精神上痛苦，行為實有不該；並考量被告犯後否認犯
      行，迄未能與告訴人達成和解，賠償其損害，難認有所悔
      意，惟念被告年紀尚輕，前無任何刑案紀錄，有臺灣高等
      法院被告前案紀錄表1份附卷可憑，素行良好，兼衡被告
      之過失情節及告訴人於本件事故亦與有過失，及被告之教
      育程度、家庭經濟小康之生活狀況、及告訴人所受之傷害
      ，併斟酌被告因本件車禍亦受有體傷等一切情狀，爰量處
      如主文第2 項所示之刑，並諭知如易科罰金之折算標準，
      以資懲儆。
據上論斷，應依刑事訴訟法第369條第1項前段、第364條、第299
條第1項前段，刑法第2條第1項前段、第284條第1項前段（修正
前）、第62條前段、第41條第1項前段，刑法施行法第1條之1第1
項、第2項前段，判決如主文。
本案經檢察官莊立鈞提起公訴，檢察官羅瑞昌提起上訴，檢察官
王全成到庭執行職務。
中　　華　　民　　國　　110 　年　　11　　月　　9 　　日
                  刑事第四庭    審判長法　官  郭玫利
　　　　　　　　　                    法  官  陳金虎 
　　　　　　　　　                    法  官  林臻嫺 
以上正本證明與原本無異。
被告或得為被告利益上訴之人如不服本判決應於收受送達後20日
內向本院提出上訴書狀，其未敘述上訴理由者，並得於提起上訴
後20日內向本院補提理由書（均須按他造當事人之人數附繕本）
「切勿逕送上級法院」。
　　　　　　　　　　　　　　　　　　　書記官  楊宗倫    
中　　華　　民　　國　　110 　年　　11　　月　　9 　　日
附錄本案論罪科刑法條全文：
（修正前）刑法第284條第1項
因過失傷害人者，處 6 月以下有期徒刑、拘役或 5 百元以下罰
金，致重傷者，處 1 年以下有期徒刑、拘役或 5 百元以下罰金
。
卷宗清單 1.他卷：臺灣臺南地方檢察署107年度他字第3821號偵查卷宗 2.偵卷：臺灣臺南地方檢察署108年度偵字第495號偵查卷宗 3.原審卷：臺灣臺南地方法院108年度交易字第165號交通事件卷宗 4.請上卷：臺灣臺南地方檢察署108年度請上字第275號偵查卷宗 5.上字卷：臺灣臺南地方檢察署108年度上字第417號偵查卷宗 6.本院交上易卷：臺灣高等法院臺南分院108年度交上易字第634號刑事卷宗 7.三審卷：最高法院110年台上字第12號刑事上訴卷宗 8.本院交上更一卷：臺灣高等法院臺南分院110年度交上更一字第16號刑事卷宗